【裁判字號】    97,易,758
【裁判日期】    980527
【裁判案由】    詐欺
【裁判全文】
臺灣屏東地方法院刑事判決               97年度易字第758號
公  訴  人  臺灣屏東地方法院檢察署檢察官
被      告  甲○○
上列被告因詐欺案件，經檢察官聲請簡易判決處刑（96年度偵字
第5438號）及移送併辦（97年度偵字第5524號），本院認不得適
用簡易程序而改行通常程序審理，判決如下：
    主  文
本件管轄錯誤，移送於臺灣高雄地方法院。
    理  由
一、聲請簡易判決處刑及移送併辦意旨略以：被告甲○○明知近
    年來臺灣社會盛行以虛設、租賃、借用或買賣人頭帳戶之方
    式，供犯罪集團作為詐欺他人交付財物等不法用途，亦知金
    融機構帳戶係個人理財之重要工具，且關係個人財產、信用
    之表徵，應可預見蒐羅金融機構帳戶之存摺、提款卡者，可
    能係將之供詐騙他人錢財所用，並知悉提供帳戶之存摺、提
    款卡與他人使用，具有幫助掩飾或藏匿他人犯罪所得財物之
    可能性，卻仍基於縱若犯罪集團成員利用其所提供之帳戶持
    以詐欺取財，亦不違反其本意，而基於幫助詐欺取財之未必
    故意，於民國96年6 月間某日，在不詳處所，將其所有中華
    郵政股份有限公司內埔建興郵局帳戶（帳號：000000-0號，
    下稱本案帳戶）之提款卡與密碼，提供給不詳成年人組成之
    詐騙集團（下稱上開詐騙集團），以作為渠等詐取他人財物
    之用。迨上開詐騙集團取得本案帳戶後，即共同基於意圖為
    自己不法所有之詐欺取財犯意聯絡，各於附表所示時間，以
    附表所示方式，而對附表所示之人詐欺取財得逞。因認被告
    涉犯刑法第30條第1 項前段、第339 條第1 項之幫助詐欺取
    財罪嫌。
二、按案件由犯罪地或被告之住所、居所或所在地之法院管轄，
    刑事訴訟法第5 條第1 項定有明文，其所謂犯罪地，參照刑
    法第4 條之規定，應包括行為地與結果地兩者而言（最高法
    院72年台上字第5894號判例意旨可資參照）；又詐欺取財罪
    之犯罪地，係指行為人施用詐術行為之地（行為地）及被害
    人處分財物之地（結果地），其所謂被害人處分財物之地，
    應指被害人將財物置於行為人可得收受之地而言，在犯罪集
    團以人頭帳戶作為收取詐欺所得之情形，因被害人遭騙而將
    款項匯入指定之人頭帳戶時，該等錢財即脫離被害人持有而
    移至犯罪集團所管領支配，處於隨時得以領取之狀態，此當
    已發生財產法益受損之犯罪結果，顯然被害人匯款處即為犯
    罪結果地無疑（臺灣高等法院高雄分院97年度上訴字第447
    號判決亦同此認定），至該筆款項得由掌控存摺、提款卡等
    帳戶資料之犯罪集團成員前往金融機構提領，實屬犯罪結果
    發生後之處分贓款行為，且被害人匯入款項僅係抽象地增加
    人頭帳戶帳面金額，使犯罪集團成員得以消費寄託等法律關
    係向立帳金融機構主張債權，其提領行為亦非以前往人頭帳
    戶之開戶地點為必要，自不能以人頭帳戶之立帳金融機構所
    在地認定犯罪結果地。
三、查被告之住居所係在高雄縣燕巢鄉○○村○○路5 號，為其
    自承明確，並有個人基本資料查詢結果在卷為憑（見高雄警
    卷第1 頁、本院卷第72頁），且於本件起訴時被告亦無在監
    押情形，有臺灣高等法院在監在押全國紀錄表可稽（見本院
    卷第73頁），復無其他證據顯示被告於案發時人在屏東地區
    ，足見被告之住居所及所在地均非在本院轄區；又被告否認
    犯罪，則依現有卷證資料，尚難認其交付本案帳戶提款卡及
    密碼與上開詐騙集團之地點係在屏東地區；再據卷內事證，
    亦無從證明正犯即上開詐騙集團係在屏東地區對各被害人實
    施詐騙行為；另被害人丙○○、戊○○、乙○○、丁○○遭
    詐騙後之匯款地點，分別在新竹市、臺北縣永和市、桃園縣
    中壢市、高雄縣岡山鎮，均非在屏東地區，此有各被害人之
    警詢筆錄可查（見高雄警卷第12、24、38頁，板橋地檢偵卷
    第9 頁）。至被告提供之本案帳戶雖係申用自中華郵政股份
    有限公司內埔建興郵局（屏東縣內埔鄉建興村100 號），惟
    依前開說明，各被害人前往金融機構匯款乃因受騙而處分錢
    財，此業已造成財產法益受損，要與遂行詐欺之正犯於何時
    地領取詐騙所得無關，更與本案帳戶之立帳郵局設於何處無
    涉，自不得以本案帳戶之開戶地點在屏東地區即認此為犯罪
    結果地。據此，無論自被告住居所或所在地觀之，或幫助行
    為地、正犯行為地、犯罪結果發生地，均無從認係在屏東地
    區，自難謂本院有管轄權，揆諸首揭說明，檢察官向本院聲
    請簡易判決處刑及移送併辦，即有未合，爰不經言詞辯論，
    逕為諭知管轄錯誤之判決，並同時移送於有管轄權之臺灣高
    雄地方法院。
據上論斷，應依刑事訴訟法第304 條、第307 條，判決如主文。
中    華    民    國    98    年    5     月    27    日
                  刑事第四庭  審判長法  官  莊鎮遠
                                    法  官  王以齊
                                    法  官  江振源
以上正本證明與原本無異
如不服本判決，應於判決送達後10日內向本院提出上訴書狀（應
附繕本），其未敘述上訴理由者，應於上訴期間屆滿後20日內補
提理由書狀於本院，上訴於臺灣高等法院高雄分院。
中    華    民    國    98    年    5     月    27    日
                                     書記官  潘豐益
附表：
┌──┬───┬───────────────────────┐
│編號│被害人│受騙經過                                      │
├──┼───┼───────────────────────┤
│1   │丙○○│96年6 月25日，在新竹市○區○○街210 巷34號住處│
│    │      │內，丙○○透過Yahoo 奇摩拍賣網站，以新臺幣（下│
│    │      │同）3 萬元價格，向帳號candy65122之網路賣家，競│
│    │      │標購得筆記型電腦1 台，丙○○因未查該筆交易係上│
│    │      │開詐騙集團成員所佈騙局，故陷於錯誤，旋於同日13│
│    │      │時41分將該筆款項匯至本案帳戶，嗣因丙○○遲未收│
│    │      │到貨品且發現賣方失聯，始悉受騙。              │
├──┼───┼───────────────────────┤
│2   │戊○○│96年6 月25日，在臺北縣永和市○○街39巷4 號3 樓│
│    │      │住處內，戊○○透過Yahoo 奇摩拍賣網站，以2 萬41│
│    │      │50元價格，向帳號redblue470411 之網路賣家，競標│
│    │      │購得洗衣機1 台，戊○○因未查該筆交易係上開詐騙│
│    │      │集團成員所佈騙局，故陷於錯誤，旋於同日14時49分│
│    │      │將該筆款項匯至本案帳戶，嗣因戊○○遲未收到貨品│
│    │      │且發現賣方失聯，始悉受騙。                    │
├──┼───┼───────────────────────┤
│3   │乙○○│96年6 月25日，在桃園縣中壢市○○街200巷6號住處│
│    │      │內，乙○○透過Yahoo 奇摩拍賣網站，以1 萬5201元│
│    │      │價格，向帳號redblue470411 之網路賣家，競標購得│
│    │      │投影機1 台，乙○○因未查該筆交易係上開詐騙集團│
│    │      │成員所佈騙局，故陷於錯誤，旋於同日15時25分將該│
│    │      │筆款項匯至本案帳戶，嗣因乙○○遲未收到貨品且發│
│    │      │現賣方失聯，始悉受騙。                        │
├──┼───┼───────────────────────┤
│4   │丁○○│96年6 月26日，在高雄縣岡山鎮○○路3 之2 號1 樓│
│    │      │住處內，丁○○透過Yahoo 奇摩拍賣網站，以7320元│
│    │      │價格，向帳號j00000000 之網路賣家，競標購得手機│
│    │      │1 組，丁○○因未查該筆交易係上開詐騙集團成員所│
│    │      │佈騙局，故陷於錯誤，旋於同日11時49分將該筆款項│
│    │      │匯至本案帳戶，嗣因丁○○遲未收到貨品且發現賣方│
│    │      │失聯，始悉受騙。                              │
└──┴───┴───────────────────────┘


司法院資訊處製作；財團法人民間司法改革基金會備份。
